臺灣高雄地方法院民事裁定　　　　　　 110年度事聲字第45號
異　議　人　周輝雄即周輝雄建築師事務所

相　對　人　財團法人法律扶助基金會

法定代理人　范光群　
代　理　人　李亭誼　
上列當事人間請求損害賠償事件，異議人對於本院司法事務官於
民國110 年11月2 日所為110 年度司聲字第946 號確定訴訟費用
額民事裁定提出異議，本院裁定如下：
    主  文
異議駁回。
    理  由
一、按司法事務官處理事件所為之處分，與法院所為者有同一之
    效力；當事人對於司法事務官處理事件所為之終局處分，得
    於處分送達後10日之不變期間內，以書狀向司法事務官提出
    異議；司法事務官認前項異議有理由時，應另為適當之處分
    ，認異議為無理由者，應送請法院裁定之；法院認第1 項之
    異議為有理由時，應為適當之裁定，認異議為無理由者，應
    以裁定駁回之，民事訴訟法第240 條之3 及第240 條之4 第
    1 項、第2 項、第3 項分別定有明文。查原裁定於民國110
    年11月10日送達異議人，異議人於同年月18日在10日之不變
    期間內向本院提出異議（異議人誤載為抗告），而司法事務
    官認其異議無理由，移送本院裁定，經核與上開規定均無不
    合，合先敘明。
二、異議意旨略以：本件損害鄰房賠償事件，本院109 年度鳳簡
    字第623 號確定判決（下稱系爭確定判決）未就造成損害事
    件查明責任歸屬，伊僅係受託辦理起造人謝立群新建房屋申
    請建造執照，依建築法規為設計及監造責任，監察施工單位
    依建管機關核准設計圖樣施工，業經高雄市政府核發使用執
    照，表示依圖施工完成，伊監造責任已經結束，本件新建房
    屋係由謝立群自行雇工興建，其造成損害鄰房，自應由其負
    完全責任，又本件鑑定僅有高雄市結構工程工業技師公會，
    何來4 份收據？且本件賠償金額僅新臺幣（下同）196,148
    元，鑑定費用卻高達134,000 元？是否合情合理無從得知，
    應請公開收據內容受檢以示公允，爰依法提出異議，聲請撤
    銷原裁定等語。
三、按基金會就扶助事件適用（準用）民事訴訟法第77條之25第
    1 項、第466 條之3 第1 項、行政訴訟法第241 條之1 第3
    項及其他法律規定，應支出之酬金及必要費用，視為訴訟費
    用之一部；基金會依前項規定支出之酬金及必要費用，得向
    負擔訴訟費用之他造請求；基金會或分會並得據受扶助人之
    執行名義，聲請確定訴訟費用額及強制執行，法律扶助法第
    34條第1 項、第2 項定有明文。又訴訟費用之範圍，除裁判
    費外，尚包括民事訴訟法第77條之23至第77條之25所規定之
    費用在內。次按法院未於訴訟費用之裁判確定其費用額者，
    第一審受訴法院於該裁判有執行力後，應依聲請以裁定確定
    之；依第1 項確定之訴訟費用額，應於裁定送達之翌日起，
    加給按法定利率計算之利息，民事訴訟法第91條第1 項、第
    3 項亦有明文。另確定訴訟費用之裁定，僅在確定敗訴之當
    事人應負擔之訴訟費用數額，並非就權利存在與否為確定，
    其償還義務如何，應從命負擔訴訟費用之裁判定之。因此，
    當事人在該程序中，自僅得就各個費用項目是否為法律上之
    訴訟費用、數額之計算有無錯誤加以爭執。經查：
（一）第三人邱簡由炭與異議人及原裁定共同相對人謝立群、國
      特營造股份有限公司（下稱異議人等3 人）間請求損害賠
      償事件，係邱簡由炭起訴，相對人之高雄分會准予扶助，
      指派徐鼎盛律師為其訴訟代理人，經本院以系爭確定判決
      邱簡由炭一部勝訴一部敗訴，並諭知訴訟費用由異議人等
      3 人連帶負擔35% ，其餘由邱簡由炭負擔。故本件訴訟費
      用應由異議人等3 人依上開命負擔訴訟費用之確定裁判主
      文定之，原裁定以異議人等3 人應連帶負擔之訴訟費用額
      為47,040元（計算式：第一審鑑定費用134,400 元×35%
      ＝47,040元），並依民事訴訟法第91條第3 項規定，自裁
      定送達翌日起至清償日止加計法定遲延利息，於法即無不
      合。
（二）異議人雖主張：本件損害鄰房賠償事件，伊監造責任已經
      結束，應由起造人謝立群負完全責任，且鑑定費用過高，
      應公開收據內容受檢以示公允云云，然確定訴訟費用之裁
      定，僅在確定敗訴之當事人應負擔之訴訟費用數額，當事
      人在該程序中，僅得就各個費用項目是否為法律上之訴訟
      費用、數額之計算有無錯誤加以爭執，已如前述，異議人
      主張不負賠償責任等情，均與原裁定是否計算錯誤無涉，
      亦非本件確定訴訟費用程序所得審酌，且相對人業已提出
      高雄市結構工程工業技師公會109 年11月17日、110 年3
      月24日金額各為1,000 元、4,000 元、37,400元、92,000
      元共計134,400 元之統一發票及代收收據原本共4 紙附卷
      可稽（見原裁定卷第31至33頁），上開鑑定費用既為系爭
      確定判決審理過程中於109 年11月5 日函囑高雄市結構工
      程工業技師公會鑑定（見原裁定卷第19至20頁），確屬必
      要費用，是異議人執上開理由指摘原裁定不當，請求撤銷
      原裁定，為無理由，應予駁回。
四、結論：本件異議為無理由，依民事訴訟法第240 條之4 第3
    項後段，裁定如主文。
中    華    民    國   111    年    2     月    7     日
                  民事第五庭法  官  秦慧君
正本係照原本作成。
如對本裁定抗告須於裁定送達後10日內向本院提出抗告狀，並繳
納裁判費新臺幣1,000 元。
中    華    民    國   111    年    2     月    7     日
                            書記官  林雯琪